---
title: "HF Statistics 1"
output: html_notebook
---

## 1장. 정보의 시각화

### 통계란 무엇일까

통계는 ’날 것 그대로의 사실과 숫자’를 ’뭔가 의미 있는 방식으로 정리’해 주는 수입니다. 데이터 안에 일정한 법칙이나 경향이 존재하는 경우 그래프는 데이터 안에 존재하는 그 규칙들을 볼 수 있게 합니다.

원시 데이터 그 자체는 숫자의 나열일 뿐이며 겉으로 보는 것만으로는 파악하기 어려운 경우가 많습니다. 통계의 다양한 시각화(visualize) 방법을 를 통해 데이터의 핵심적인 내용을 꿰뚫어 볼 수 있습니다.

우리는 통계로 원시 데이터에 의미를 부여할 수도 있습니다. 이 말은 통계적으로 재구성된 데이터에는 해석을 유도하는 의도가 숨어있을 수 있음을 말해줍니다. 동일한 데이터일지라도 자료해석과 시각화 방법에 따라 다른 해석이 가능하기 때문이지요.

이해를 돕기 위해 동일한 데이터로 만든 다음의 두 그래프를 살펴봅시다.

p.45
```{r}
d <- data.frame(month=c(7,8,9,10,11,12),
                profit=c(2.0, 2.1, 2.2, 2.1, 2.3, 2.4))
head(d)

plot(d, type="o", ylim=c(0.0, 2.5), main="stagnant")

plot(d, type="o", ylim=c(2.0, 2.5), main="skyrocketing")
```

*plot(데이터명, type=“그래프유형”, lty=“선유형”) 그래프유형 : 꺾은선(l) , 접과선(b), 접과선 중첩(o) 등 선유형 : blank, solid, dashed, dotted, totdash, longdash, twodash 등 xlim=c(숫자, 숫자) : 그래프 x축 범위 지정 ylim=c(숫자, 숫자) : 그래프 y축 범위 지정  

y축 범위를 지정함으로써 이처럼 상반된 인상을 심어줄 수 있습니다.

여기에 통계학을 배워야 하는 이유가 있습니다. 우리는 숫자에 속지 않기 위해서 주어진 자료를 비판적이고 능동적으로 해석하는 연습을 해야 합니다.

정보와 데이터는 조금 차이가 있습니다. 데이터는 수집된 날 것 그대로의 사실과 숫자를 의미하고, 정보는 약간의 의미가 부여된 데이터를 가리킵니다. 예컨대, ’4, 5, 6’이라는 숫자는 데이터입니다. 그런데 이 데이터가 학년을 의미한다는 부연설명이 있다면 정보가 됩니다.

### 그래프 종류
실제로 드러내고자 하는 메시지가 무엇인지, 최소한으로 나타낼 사실이 무엇인지에 따라 사용할 그래프가 결정됩니다. 이번 글에서는 크게 네 종류(파이, 막대, 히스토그램, 누적도수)의 그래프를 살펴보겠습니다. 각 그래프의 특징이 무엇인지 살펴보고 언제 유용하게 쓰일지 확인해봅시다.

먼저 ’파이 그래프’입니다. 파이차트는 파이(Pie)를 조각내어 나누듯이, 전체 100%를 각 도수의 상대적인 크기(비율)로 나누어 보여줍니다. 도수는 어떤 특정한 그룹이나 범위 안에 얼마나 많은 항목이 들어 있는지 나타내는 값입니다. 도수의 상대적인 비율을 비교할 때 유용하지만 그 비율이 비슷한 경우에는 차이가 잘 구분되지 않습니다.

p.48
```{r}
d1 <- data.frame(genre=c("sports", "strategy", "action", "shooting", "etc"),
       volume=c(27500, 11500, 6000, 3500, 1500))
head(d1)

pct <- round(d1$volume / sum(d1$volume) * 100)
head(pct)

d2 <- data.frame(genre=c("sports", "strategy", "action", "shooting", "etc"),
                volume=c(27500, 11500, 6000, 3500, 1500),
                pct)
head(d2)

lbls <- paste(d2$genre," ", pct, "%", sep="")
pie(d2$volume, lbls, col=rainbow(length(lbls)), main="Sales Volume per Genre")
```


더욱 정밀한 수치를 비교하고자 할 때는 ’막대 그래프’를 사용합니다. 막대 그래프는 x축과 y축의 구분에 따라 수직/수평 막대그래프로 구분되고, 둘 이상의 데이터를 표현할 때 그 방법에 따라 분할/조각 막대그래프로 사용할 수 있습니다. 일반적으로 사용하는 수직 막대그래프는 x축에 범주를, y축에 도수를 나타냅니다.

p.50
```{r}
d <- data.frame(field=c("A", "B", "C", "D", "E"),
                volume=c(1000, 5000, 7500, 8000, 9500))
head(d)

barplot(d$volume)

barplot(d$volume, names.arg=d$field,
        col= "red",
        border = NA,
        xlab = "Field",
        ylab = "Sales Volume ($)",
        ylim = c(0, 10000),
        main = "Sales Volume per Fields")

```


범주의 이름이 길 때는 수평 막대그래프를 사용합니다. 둘 이상의 데이터 집합을 표현할 때, 도수를 서로 비교하고자 한다면 분할된 범주의 막대그래프를, 도수와 퍼센트를 동시에 나타내고자 한다면 조각으로 나누어진 막대그래프를 사용합니다.

하나의 범주적 데이터를 범위별 그룹으로 나누어 표현하고자 할 때는 ’히스토그램’을 이용합니다. 히스토그램은 막대그래프와 거의 비슷하지만 두 가지 중요한 차이점이 있습니다. 하나는 막대의 면적이 도수에 비례한다는 것이고, 다른 하나는 막대 사이에 공간이 없다는 것입니다.


p.61-62
```{r}
a <- sample(0:199, 5)
b <- sample(200:399, 29)
c <- sample(400:599, 56)
d <- sample(600:799, 17)
e <- sample(800:999, 3)
crazymango <- c(a, b, c, d, e)
head(crazymango)
hist_crazymango <- hist(crazymango)
hist_crazymango <- hist(crazymango, 
                        breaks=5, ylim=c(0,60), 
                        xlab="Grade", main="Crazymango",
                        col="light blue", border="purple")

```

막대의 면적이 도수에 비례하기 때문에 도수의 밀도 개념이 존재합니다. 도수밀도는 특정 구간에 속한 값들의 집중도를 나타내며, 도수를 그룹의 폭으로 나눈 값입니다. 막대의 높이에 따라 높으면 고밀도, 낮으면 저밀도를 의미합니다. 

범주적 데이터는 단어(word)와 정성(quality)을 다루며, 수치적 데이터는 숫자(number)와 정량(quantity)을 다룹니다.

p.71-72 
```{r}
AngryBull <- data.frame(grade=c(0,1,2,3,4,5),
                        width=c(1,1,1,1,1,1),
                        density=c(10,30,50,30,10,10))
AngryBull <- data.frame(AngryBull,
                        frequency=c(AngryBull$width * AngryBull$density))
head(AngryBull)
hist(xlab=AngryBull$grade, ylab=AngryBull$density)

```


cf) p.61-62 자료를 이용한 도수밀도

```{r}
hist_crazymango <- hist(crazymango, 
                        breaks=5,  
                        xlab="Grade", main="Crazymango",
                        col="light blue", border="purple", freq = FALSE)
```



마지막으로 특정 값까지 도수의 총합을 알고 싶을 때는 ’누적도수 그래프’를 사용합니다. 누적도수 그래프의 기울기를 통해 증가율을 한눈에 알아볼 수 있습니다. 선그래프는 전체적인 흐름 파악이 용이하며 시간의 흐름에 따른 경향을 나타낼 때 사용합니다.



p.78 
```{r}
a1 <- sample(0:17, size=2000, replace=TRUE)
a2 <- sample(18:24, size=2500, replace=TRUE)
a3 <- sample(25:39, size=2000, replace=TRUE)
a4 <- sample(40:54, size=2000, replace=TRUE)
a5 <- sample(55:79, size=900, replace=TRUE)
a6 <- sample(80:99, size=100, replace=TRUE)

gamers <- c(a1, a2, a3, a4, a5, a6)

hist_gamers <- hist(gamers,
                    breaks=c(0,18,25,40,55,80,100))

hist_test <- hist(cumsum(gamers))

test <- axis(gamers, side = 2)



hist_gamers2 <- hist(cumsum(length(gamers)),
                     breaks=c(0,18,25,40,55,80,100))


gamers <- data.frame(amount=c(a),
        age=c("0-17", "18-24", "25-39", "40-54", "55-79", 80-99"))
             


install.packages("reshape")

gamers_melt <- melt(gamers$amount, id.vars="age")
```






