---
title: "R Notebook"
output: html_notebook
---

R을 이용한 데이터 처리 & 분석 실무

2장

##변수

변수 이름 규칙
알파벳, 숫자, _(언더스코어), .(마침표)로 구성되며, -(하이픈)은 사용할 수 없다.
첫 글자는 알파멧 또는 .으로 시작하고, .으로 시작하면 뒤에는 숫자가 올 수 없다.

변수값 할당
<-와 =가 있는데, 연산자 =는 명령의 최상위 수준에서만 사용할 수 있고 <-는 어느 곳에서나 사용할 수 있다. 함수 호출과 변수값 할당을 위해서는 <-를 사용한다.

*mean은 평균값을 의미한다.
```{r}
mean(x <- c(1, 2, 3))
x
```

같은 상황에서 =를 사용하면 x에 값이 저장되지 않는다.

*근데 잘되는데?
```{r}
mean(x = c(1, 2, 3))
x
```



##함수 호출 시 인자 지정

R 명령의 대부분은 함수 호출로 이루어지는데, 인자 지정 방법에서 다른 언어들과 차이가 있기 때문에 확실히 알아두어야 한다.

R의 함수 인자는 위치 또는 이름으로 지정할 수 있다. 예를 들어 다음과 같은 가상의 함수를 생각해보자.

```{r}
foo(a, b, c=1, d=2)
```

foo 함수는 a, b, c, d라는 4개의 인자를 받을 수 있으며 c와 d에는 기본값이 지정되어 있으므로 생략이 가능하다. 만약 c 또는 d를 인자로 전달하지 않으면 각각 기본값인 c=1, d=2로 지정된다.

예를 들어, 다음 명령들은 인자 위치에 따라 a=3, b=4, c=1, d=2를 지정하여 함수 foo()를 호출한다.
```{r}
foo(3, 4)
foo(3, 4, 1)
foo(3, 4, 1, 2)
```

다음 명령은 a=3, b=4, c=5를 지정하되 d는 생략했으므로 d=2가 지정되어 foo()를 호출한다.
```{r}
foo(3, 4, 5)
```

만약 다음과 같이 프로토타입의 인자 순서와 다르게 인자를 다르게 넘겨주고 싶을 때, 인자 이름을 명시하여 값을 넘겨줄 수 있다.
1) 인자의 위치가 기억나지 않거나 2) 인자 c는 지정하지 않으면서 인자 d를 지정하고 싶은 경우
또한, 순서를 지켜 인자를 지정하는 방법과 인자의 이름을 지정하는 방법을 혼용해서 사용할 수도 있다.

다음 명령은 a=3, b=4, d=5를 지정하며, c를 생략했으므로 c에는 기본값 1이 지정되어 함수 foo()를 호출한다.
```{r}
foo(a=3, b=4, d=5)
foo(d=5, a=3, b=4)
foo(3, 4, d=5)
```

R에서는 R 콘솔에서 명령을 하나씩 실행해보면서 개발하는 대화식interactive 개발 방식을 종종 사용한다. 이런 방식의 개발을 편하게 할 수 있도록 R에서는 함수의 인자 이름을 일부만 명시해도 되도록 허용하고 있다. 인자 이름을 일부만 지정하는 경우를 설명하기 위해 다음 함수를 가정해보자.
```{r}
foo(foobar, foocar=3)
```

foobar에 1을 지정해 이 함수를 호출하는 일반적인 방법은 foo(foobar=1) 또는 foo(1)이다. 그러나 다음에 보인 것처럼 foobar와 foocar를 구분할 수 있을 정도만 인자 이름을 명시해도 된다. 
```{r}
foo(foob=1)
foo(fooc=1)
```

두 가지 경우 모두 foobar=1을 인자로 해서 함수 foo()를 호출한다.



##스칼라

이 절에서는 스칼라Scalar 데이터 타입에 관해 살펴본다. 스칼라란 단일 차원의 값을 뜻하는 것으로 숫자 1, 2, 3, ...을 예로 들 수 있다. 반면 좌표 평면 위에 있는 점인 (1, 2)는 2차원 값이므로 이 절에서 설명하는 스칼라에 해당하지 않는다.

R
