---
title: "HF Statistics 1"
output: html_notebook
---

# Intro. Head First Statistics를 시작하며

## 통계란 무엇일까

통계는 ‘날 것 그대로의 사실과 숫자’를 ‘뭔가 의미 있는 방식으로 정리’해 주는 수입니다. 데이터 안에 일정한 법칙이나 경향이 존재하는 경우 그래프는 데이터 안에 존재하는 그 규칙들을 볼 수 있게 합니다.


그렇다면 우리가 통계를 배워야하는 이유는 무엇일까요? 크게 두 가지를 들 수 있습니다.

첫째는 원시 데이터 그 자체는 파악하기 어려운 경우가 많습니다. 파악할 수 없는 숫자의 나열(원시 데이터)는 의미를 가지기 어렵습니다. 통계를 배우면 다양한 시각화(visualize) 방법을 통해 데이터의 핵심적인 내용을 꿰뚫어 볼 수 있습니다.

둘째는 원시 데이터를 통계적으로 조작함으로써 의미를 부여할 수 있기 때문입니다. 동일한 데이터일지라도 자료 해석과 시각화 방법에 따라 다른 해석이 가능합니다. 다시 말해, 통계적으로 재구성된 데이터에는 어떠한 해석을 유도하는 작성자의 의도가 숨어있을 수 있습니다.

정리하면 다음과 같습니다. 우리는 속지 않고 데이터가 의미하는 핵심을 파악하고자 '통계적 리터러시(통계나 데이터를 해석하고 활용할 줄 아는 능력)'을 길러야 합니다.

이해를 돕기 위해 예시를 들어보겠습니다. d는 7월부터 12월까지 매출을 나타낸 데이터입니다. 

p.45
```{r}
d <- data.frame(month=c(7,8,9,10,11,12),
                profit=c(2.0, 2.1, 2.2, 2.1, 2.3, 2.4))
head(d)
# head() 함수 : head함수는 처음 6개의 관측값을 출력합니다.
# 데이터가 제대로 읽혔는지 확인하는 방법으로 head함수와 tail함수를 사용합니다.  

plot(d, type="o", ylim=c(0.0, 2.5), main="stagnant")
# plot() 함수 : plot(데이터명, type=“그래프유형”, lty=“선유형”) 
# 그래프유형 : 꺾은 선(l) , 접과 선(b), 접과 선 중첩(o) 등 
# 선유형 : blank, solid, dashed, dotted, totdash, longdash, twodash 등 

plot(d, type="o", ylim=c(2.0, 2.5), main="skyrocketing")
# xlim=c(숫자, 숫자) : 그래프 x축 범위 지정 ylim=c(숫자, 숫자) : 그래프 y축 범위 지정  
```

같은 데이터로도 y축 범위를 살짝 변경하면 다음과 같이 전혀 다른 그래프를 만들 수 있습니다. 우리는 숫자에 속지 않기 위해서 주어진 자료를 비판적이고 능동적으로 해석하는 연습을 해야 합니다.

( * 정보와 데이터는 조금 차이가 있습니다. 데이터는 수집된 날 것 그대로의 사실과 숫자를 의미하고, 정보는 약간의 의미가 부여된 데이터를 가리킵니다. 예컨대, '4, 5, 6’이라는 숫자는 데이터입니다. 그런데 이 데이터가 학년을 의미한다는 부연설명이 있다면 정보가 됩니다.)


## 그래프 종류
실제로 드러내고자 하는 메시지가 무엇인지, 최소한으로 나타낼 사실이 무엇인지에 따라 사용할 그래프가 결정됩니다. 이번 글에서는 크게 네 종류(파이, 막대, 히스토그램, 누적도수)의 그래프를 살펴보겠습니다. 각 그래프의 특징이 무엇인지 살펴보고 언제 유용하게 쓰일지 확인해봅시다.

먼저 ‘파이 그래프’입니다. 파이차트는 파이(Pie)를 조각내어 나누듯이, 전체 100%를 각 도수의 상대적인 크기(비율)로 나누어 보여줍니다. 도수는 어떤 특정한 그룹이나 범위 안에 얼마나 많은 항목이 들어 있는지 나타내는 값입니다. 도수의 상대적인 비율을 비교할 때 유용하지만 그 비율이 비슷한 경우에는 차이가 잘 구분되지 않습니다.

p.48
```{r}
d1 <- data.frame(genre=c("sports", "strategy", "action", "shooting", "etc"),
                 volume=c(27500, 11500, 6000, 3500, 1500))

pct <- round(d1$volume / sum(d1$volume) * 100)
# pct 데이터를 d1 데이터에 있는 volume 벡터의 백분율, 즉 해당 벡터를 전체의 합으로 나눈 값으로 정의합니다.

head(pct)


d2 <- data.frame(genre=c("sports", "strategy", "action", "shooting", "etc"),
                volume=c(27500, 11500, 6000, 3500, 1500),
                pct)
head(d2)

lbls <- paste(d2$genre," ", pct, "%", sep="")
# paste() 함수 : paste함수는 나열된 원소 사이에 공백을 두고 결과값을 출력합니다. (p.s. paste0() 함수 : paste0함수는 나열된 원소 사이에 공백없이 출력합니다.) 
# paste는 나열된 원소를 이어붙여서 결과값으로 제공합니다. 이 경우 결과값은 한 개입니다.
# paste는 변수, rep, c로 묶인 원소들을 개별로 인식합니다.  이 경우 결과값의 개수는 paste에 나열된 원소의 개수입니다.

# paste(d2$genre," ", pct, "%", sep="") : lbls에 d2 데이터의 genre, 여백, 퍼센트 숫자, 공백없이 %를 이어붙인 결과값을 출력합니다.

pie(d2$volume, lbls, col=rainbow(length(lbls)), clockwise = TRUE, border = "White", main="Sales Volume per Genre")
# pie() 함수 : d2데이터의 volume의 벡터로 파이차트를 그립니다. lbls의 시게방향으로 무지개색을 입히고 차트제목을 "sales Volume per Genre"로 설정합니다.

# 그 외의 다양한 옵션들 : pie(x, labels = names(x), edges = 200, radius = 0.8, clockwise = FALSE, init.angle = if(clockwise) 90 else 0, density =NULL, angle = 45, col = NULL, border = NULL, lty = NULL, main = NULL, ….)
```


더욱 정밀한 수치를 비교하고자 할 때는 ‘막대그래프’를 사용합니다. 막대 그래프는 x축과 y축의 구분에 따라 수직/수평 막대그래프로 구분되고, 둘 이상의 데이터를 표현할 때 그 방법에 따라 분할/조각 막대그래프로 사용할 수 있습니다. 일반적으로 사용하는 수직 막대그래프는 x축에 범주를, y축에 도수를 나타냅니다.


p.50
```{r}
d <- data.frame(field=c("A", "B", "C", "D", "E"),
                volume=c(1000, 5000, 7500, 8000, 9500))
head(d)

barplot(d$volume)

barplot(d$volume, names.arg=d$field,
        col= "red",
        border = NA,
        xlab = "Field",
        ylab = "Sales Volume ($)",
        ylim = c(0, 10000),
        main = "Sales Volume per Fields")

```


범주의 이름이 길 때는 수평 막대그래프를 사용합니다. 둘 이상의 데이터 집합을 표현할 때, 도수를 서로 비교하고자 한다면 분할된 범주의 막대그래프를, 도수와 퍼센트를 동시에 나타내고자 한다면 조각으로 나누어진 막대그래프를 사용합니다.

하나의 범주적 데이터를 범위별 그룹으로 나누어 표현하고자 할 때는 ‘히스토그램’을 이용합니다. 히스토그램은 막대그래프와 거의 비슷하지만 두 가지 중요한 차이점이 있습니다. 하나는 막대의 면적이 도수에 비례한다는 것이고, 다른 하나는 막대 사이에 공간이 없다는 것입니다.


p.61-62
```{r}
a <- sample(0:199, 5)
b <- sample(200:399, 29)
c <- sample(400:599, 56)
d <- sample(600:799, 17)
e <- sample(800:999, 3)
crazymango <- c(a, b, c, d, e)
head(crazymango)
hist_crazymango <- hist(crazymango)
hist_crazymango <- hist(crazymango, 
                        breaks=5, ylim=c(0,60), 
                        xlab="Grade", main="Crazymango",
                        col="light blue", border="purple")

```

막대의 면적이 도수에 비례하기 때문에 도수의 밀도 개념이 존재합니다. 도수밀도는 특정 구간에 속한 값들의 집중도를 나타내며, 도수를 그룹의 폭으로 나눈 값입니다. 막대의 높이에 따라 높으면 고밀도, 낮으면 저밀도를 의미합니다. 

범주적 데이터는 단어(word)와 정성(quality)을 다루며, 수치적 데이터는 숫자(number)와 정량(quantity)을 다룹니다.


p.71-72 
```{r}
AngryBull <- data.frame(grade=c(0,1,2,3,4,5),
                        width=c(1,1,1,1,1,1),
                        density=c(10,30,50,30,10,10))
AngryBull <- data.frame(AngryBull,
                        frequency=c(AngryBull$width * AngryBull$density))
head(AngryBull)
hist(xlab=AngryBull$grade, ylab=AngryBull$density)

```


cf) p.61-62 자료를 이용한 도수밀도

```{r}
hist_crazymango <- hist(crazymango, 
                        breaks=5,  
                        xlab="Grade", main="Crazymango",
                        col="light blue", border="purple", freq = FALSE)
```



마지막으로 특정 값까지 도수의 총합을 알고 싶을 때는 ’누적도수 그래프’를 사용합니다. 누적도수 그래프의 기울기를 통해 증가율을 한눈에 알아볼 수 있습니다. 선그래프는 전체적인 흐름 파악이 용이하며 시간의 흐름에 따른 경향을 나타낼 때 사용합니다.



p.78 
```{r}
a1 <- sample(0:17, size=2000, replace=TRUE)
a2 <- sample(18:24, size=2500, replace=TRUE)
a3 <- sample(25:39, size=2000, replace=TRUE)
a4 <- sample(40:54, size=2000, replace=TRUE)
a5 <- sample(55:79, size=900, replace=TRUE)
a6 <- sample(80:99, size=100, replace=TRUE)

gamers <- c(a1, a2, a3, a4, a5, a6)

hist_gamers <- hist(gamers,
                    breaks=c(0,18,25,40,55,80,100))

hist_test <- hist(cumsum(gamers))

test <- axis(gamers, side = 2)



hist_gamers2 <- hist(cumsum(length(gamers)),
                     breaks=c(0,18,25,40,55,80,100))


gamers <- data.frame(amount=c(a),
        age=c("0-17", "18-24", "25-39", "40-54", "55-79", 80-99"))
             


install.packages("reshape")

gamers_melt <- melt(gamers$amount, id.vars="age")
```






