---
title: "HF Statistics 3"
output: html_notebook
---

3장. 변이와 분포 측정하기

범위와 변화량 분석

평균을 확인함으로써 데이터의 중심을 측정할 수 있지만, 평균값은 데이터가 분포되어 있는 방식에 대해 아무런 정보도 제공하지 않기 때문에 다른 방법이 필요합니다. 

범위(range)는 데이터 값들의 분포 방식을 측정하는 방법으로, 데이터가 얼마나 많은 숫자 값을 포함하고 있는지 알려줍니다.

범위를 구하방 방법은 `범위 = 상한 - 하한` 가장 큰 값에서 가장 작은 값을 뺍니다. 


다음은 두 선수의 득점 기록을 확인해 봅시다.
p.127
```{r}
shooter1 = c(8, 9,9, 10,10,10, 11,11, 12)
shooter2 = c(8, 10,10,10,10,10,10,10,10, 12)

median(shooter1)
mean(shooter1)
range(shooter1)

median(shooter2)
mean(shooter2)
range(shooter2)

```

보이는 바와 같이 평균값, 중간값, 범위가 동일합니다.
우리는 자료를 시각화하여 살펴볼 필요가 있습니다.

```{r}
hist(shooter1, xlab = "Grade", breaks = seq(7.5, 12.5),xlim = c(7,13), main = "Shooter1")

hist(shooter2, xlab = "Grade", breaks = seq(7.5, 12.5),xlim = c(7,13), main = "Shooter2")

```


범위는 데이터 집합의 분포를 간단하게 측정하는 방법이지만, 만약 데이터가 이상치에 로버스트하지 못합니다. 

데이터 전체의 범위를 측정하는 대신 이상치를 포함하지 않는 부분적인 범위를 측정함으로써 이상치에서 멀어질 수 있습니다.

사분위수

사분범위

하한 사분위수

상한 사분위수

p.135
```{r}

```


백분위수

상자수염 다이어그램 (boxplot)

p.141
```{r}

```








