---
title: "HF Statistics 3"
output: html_notebook
---

## 3장. 변이와 분포 측정하기

### 범위와 변화량 분석

특정 데이터에 대한 평균을 확인함으로써 그 데이터의 중심을 측정할 수 있지만, 평균값은 데이터가 분포되어 있는 방식에 대해 아무런 정보도 제공하지 않기 때문에 다른 방법이 필요합니다.

범위(range)는 데이터 값들의 분포 방식을 측정하는 방법으로, 데이터가 얼마나 많은 숫자 값을 포함하고 있는지 알려줍니다.

범위를 구하방 방법은 `범위 = 상한 - 하한` 가장 큰 값에서 가장 작은 값을 뺍니다. 


다음은 두 선수의 득점 기록을 확인해 봅시다.

p.127
```{r}
shooter1 = c(8, 9,9, 10,10,10, 11,11, 12)
shooter2 = c(8, 10,10,10,10,10,10,10,10, 12)

median(shooter1)
mean(shooter1)
range(shooter1)

median(shooter2)
mean(shooter2)
range(shooter2)

```

보이는 바와 같이 평균값, 중간값, 범위가 동일합니다.
우리는 자료를 시각화하여 살펴볼 필요가 있습니다.

```{r}
hist(shooter1, xlab = "Grade", breaks = seq(7.5, 12.5),xlim = c(7,13), main = "Shooter1")

hist(shooter2, xlab = "Grade", breaks = seq(7.5, 12.5),xlim = c(7,13), main = "Shooter2")

```


범위는 데이터 집합의 분포를 간단하게 측정하는 방법이지만, 만약 데이터가 이상치에 로버스트하지 못합니다. 

데이터 전체의 범위를 측정하는 대신 이상치를 포함하지 않는 부분적인 범위를 측정함으로써 이상치에서 멀어질 수 있습니다.

사분위수

사분범위

하한 사분위수

상한 사분위수

p.135
```{r}

```


백분위수
백분위수는 데이터를 퍼센트로 나눕니다. 벤치마킹을 할 때 유용합니다. k번째 백분위수는 데이터를 k% 위치에서 분할합니다. 

백분범위
백분범위는 사분범위와 비슷한 개념입니다. 두 개의 백분위수 사이에 존재하는 범위를 말합니다.

상자수염 다이어그램 (상자그림 boxplot)

상자수염 다이어그램(혹은 상자그림)은 상자모양으로 **사분범위**를, 수염으로 상한과 하한의  **데이터 집합의 범위**를 보여줍니다. 사분범위 상자 안에 수직선으로 **중앙값**을 표시합니다. 상자그림은 동일한 차트 위에 여러 데이터 집합을 표시할 수 있어 데이터를 비교할 매우 유용합니다

데이터가 이상치를 포함하고 있으면 **수염의 길이**가 길어집니다. 다시 말해, 수염이 얼마나 긴지를 확인하면 **데이터의 편향도**를 알 수 있습니다. 또한, 상자그림이 좌우대칭이면 데이터 역시 좌우대칭이겠죠.



p.141
```{r}

```








